行  政  法  院  判  決                          八十八年度判字第二五九三號
    原      告  甲○○
    被      告  財政部臺灣省北區國稅局
右當事人間因綜合所得稅事件，原告不服行政院中華民國八十七年九月十五日台八七
訴字第四五○六三號再訴願決定，提起行政訴訟。本院判決如左︰
    主  文
原告之訴駁回。
    事  實
緣原告八十一年度綜合所得稅結算申報，被告以其漏報取自國防部中山科學研究院（
以下簡稱中科院）之薪資所得計新台幣（下同）二七二、八一四元，乃核定補徵稅額
二二、二六八元，原告不服，就取自中科院薪資所得二七二、八一四元部分，申請復
查結果，未獲變更，提起訴願、再訴願，遞遭決定駁回，遂提起行政訴訟。茲摘兩
造訴辯意旨如次：
原告起訴意旨略謂︰一、原告就憲法所賦予之訴訟權利，提起本訴。二、就大院八十
七年度判字第二○一九號判決理由事項，對原告有利之部分，及行政命令生效日期之
規定未參酌七十八年四月二十九日行政院台八十七規字第一○九○四號函釋規定辦理
，仍維原判，顯有違誤，乃提出原告免於追課五年稅之主張。復依稽徵機關之答辯：
『況財政部台灣省北區國稅局於八十二年間派員前往中科院調查瞭解結果，其支付中
科院非軍職人員之品位加給及技術津貼確係按月給付方式，復經中科院．．．，等語
。足見中科院給付非軍職人員之品位加給及技術津貼之所得屬經常性補助費云云；其
中明顯述及稽徵機關承認系爭品位加給及技術津貼為經常性研究補助費，則依第四條
第八款之規定自屬免稅範圍。又如依所得稅法第十四條第一項第三類「薪資所得．．
．及依第四條規定免稅之項目不在此限。」之規定，復無扣繳憑單，原告當年自不負
申報義務。三、依大院判決八十七判例第二○一九號判決主文理由事項：「而首揭所
得稅法之規定也一直未變，僅補充解釋該稅法之行政院及財政部函函釋變更．．．』
明確表示大院之評事亦同意財政部六十八台財稅三八五○一號及行政院八十四台財三
七○○七號函確為補充法律解釋。並且由徵免原則變更為徵稅確立，則依行政院七十
八年四月二十九日行政院台七十八規字第一○九○四號函第二項『至如行政機關本於
職權就法規條文未規定事項所作之補充規定，應自補充規定下達日生效，亦經本院七
十一年三月二十四日台七十一財字第四五四七號函釋有案．．．』之規定；本件系爭
品位加給、技術津貼遲至八十四年台財三七○○七號函始補充解釋確立應予繳稅，自
不應產生追溯問題，請判決財政部追溯五年課稅係違背法令，撤銷一再訴願決定及原
處分等語。
被告答辯意旨略謂：一、按「左列各種所得，免納所得稅．．．八、中華民國政府或
外國政府，國際機構，教育、文化、科學研究機關、團體、或其他公私組織，為獎勵
進修、研究或參加科學或職業訓練而給與之獎勵金及研究、考察補助費等。但受領之
獎學金或補助費，如係為授與人提供勞務所取得之報酬，不適用之。」「一凡依職級
按月定額發給者，應屬各該研究人員之薪資所得，應於給付時應依法辦理扣繳，所得
人並應於年度結算申報時合併申報課稅。二如係按研究計畫個案給付、並非通案按職
級按月給付者，則為研究補助費，依法可免納所得稅。三如屬第一種情形，中科院以
往未依法扣繳，所得人以往年度亦未申報納稅者，應即請中科院轉知各所得人自行向
稽徵機關補報並補繳應納稅款，可免予處罰，自六十九年一月起，中科院應於給付時
依法扣繳，所得人應於每年終後合併申報綜合所得稅。四本案經報奉行政院六十八年
十一月八日台六十八財第一一二○四號函准予備查在案。」「中科院給付非軍職人員
「科技品位加給」暨「技術津貼」之所得稅徵免原則，仍請依本部六十八年十一月三
十日台財稅第三八五○一號函辦理。」分別為所得稅法第四條第八款所規定及財政部
六十八年十一月三十日台財稅第三八五○一號函、八十四年八月十四日台財稅第八四
一六四一四一八號函釋在案。次按「中科院給付非軍職人員之科技品位加給暨技術津
貼，免扣繳所得稅一案，與現行法令規定不合，奉示：本案應依法課徵所得稅；至追
課以往年度所得部分，請洽商財政部妥為處理．．．。」復為行政院秘書長八十四年
十月十七日台八十四財三七○○七號函釋在案。二、經查中科院之預算雖分別依計畫
編列人事費支應其員工之各項給與，但實際上領受「科技品位加給」或「技術津貼」
之非軍職人員，無論配屬之單位或參與不同計畫，悉依該院所訂「科技人員品位加給
支給標準表」、「技術員薪給標準表」之等級，每月按級定額領取「科技品位加給」
或「技術津貼」。該院與其聘僱人員之約定事項亦載明所指薪給，除實物代金及眷補
費外，包括全部給與，是以該院非軍職人員所領受之「科技品位加給」或「技術津貼
」，核屬其因提供勞務所取得之報酬，另本局於八十二年間曾派員前往該院現場瞭解
結果，該院支付非軍職人員之「科技品位加給」及「技術津貼」係採按月給付方式，
是依前揭法條及函釋規定，原核定以系爭薪資所得（研究補助費或品位加給）二七二
、八一四元，併課當年度綜合所得額，核定應補稅額二二、二六八元，要無不合，請
予維持。三、至原告主張於申報所得稅時，即依當年度扣繳憑單誠實申報，原處分機
關怠於事實之認定，而在認定標準未明確前，追溯補徵系爭所得之綜合所得稅，實有
悖依法課稅原則乙節；按財政部六十八年十一月三十日台財稅第三八五○一號函釋，
中科院發給研究人員之研究加給依職級按月定額發給者，應屬各該研究人員之薪資所
得，應於給付時應依法辦理扣繳，所得人並應於年度結算申報時合併申報課稅，並自
六十九年一月起適用。是「品位加給」屬薪資所得應合併申報課稅已臻明確，原告主
張顯係對法令之誤解。且按現行所得稅法對此相關之規定條文，係於民國五十二年制
訂迄今，對系爭「品位加給」及「技術津貼」應依法課徵所得稅之規定並未修正，本
局依所得稅法規定補徵八十一年度綜合所得稅，依法並無不合，請判決駁回原告之訴
等語。
    理  由
按中華民國政府或外國政府，國際機構、教育、文化、科學研究機構、團體，或其他
公私組織，為勵進修、研究或參加科學或職業訓練而給與之學金及研究、考察補
助費等所得，免納所得稅。但受領之學金或補助費，如係為授與人提供勞務所取得
之報酬，不適用之，為行為時所得稅法第四條第八款所規定。又凡公、教、軍、警、
公私事業職工薪資及提供勞務者之所得，為薪資所得，該項所得之計算，以在職務上
或工作上取得之各種薪資收入為所得額；前項薪資包括薪金、俸給、工資、津貼、歲
費、金、紅利、各種補助費及按月或按年分期給付之退休金或養老金。但為雇主之
目的，執行職務而支領之差旅費、日支費及加班費不超過規定標準者，及依同法第四
條規定免稅之項目，不在此限，復為同法第十四條第一項第三類所明定。本件被告以
原告八十一年度綜合所得稅結算申報，漏報取自中科院之薪資所得計二七二、八一四
元，乃核定補徵稅額二二、二六八元。原告訴稱系爭所得係研究補助費，依行為時所
得稅法第四條第八款規定，應屬免稅所得，復無扣繳憑單，原告不負申報義務。依本
院八十七年度判字第二○一九號判決表示同意財政部六十八台財稅三八五○一號及行
政院八十四台財三七○○七號函為補充法律解釋，並由免徵確立為徵稅，不應溯及既
往之年度徵稅云云。惟查：中科院之預算雖分別依計畫編列人事費支應其員工之各項
給與，但實際上領受科技品位加給或技術津貼之非軍職人員，無論配屬之單位或參與
不同計畫，悉依該院所訂「科技人員品位加給支給標準表」、「技術員薪給標準表」
之等級，每月按級定額領取科技品位加給或技術津貼。且該院與其聘僱人員之約定事
項亦載明所指薪給，除實物代金及眷補費外，包括全部給與，其非軍職人員所領受之
科技品位加給或技術津貼，核屬因提供勞務所取得之報酬，應無行為時所得稅法第四
條第八款免納所得稅規定之適用。再查被告於八十二年間派員前往該院瞭解結果，其
支付非軍職人員之科技品位加給及技術津貼確係按月給付方式，另中科院八十一年十
一月三日（八十一）訓誠字第一六八七三號函致被告，說明該院各類薪資扣繳所得稅
狀況為：「本院於年度開始即訂有各項研究計畫，並按照研究計畫逐月實施。各項研
究計畫除一般經費外，為獎勵科技人員竭盡心智參與研發工作，另編列研發人員研究
補助費及技術津貼。為便利作業，研發人員研究補助費係採按月發放方式，再經由成
本歸戶手續，回歸計畫預算內（研究補助費採個案給付，必將增加人力及作業之負擔
，不符經濟效益）」等語。足見中科院給付非軍職員工之品位加給及技術津貼之所得
，屬經常性研究補助費給與，且依職級按月定額支給，為提供勞務所取得之報酬，依
行為時所得稅法第四條第八款但書及第十四條第一項第三類之規定，核非免稅之薪資
所得。系爭應納稅款既未逾稅捐稽徵法第二十一條所定核課期間，被告依上開行為時
所得稅法規定，發單補徵稅款，即與租稅法定原則無違。又財政部（六十八）台財稅
第三八五○一號函釋已明白指出，凡依職級按月定額發給者，應屬研究人員之薪資所
得，所得人應申報課稅，並未就依職級按月定額給付之系爭所得准予免稅之意，而行
政院秘書長八十四年十月十七日台八十四財三七○○七號函僅在重申系爭所得應依法
課徵所得稅之一貫見解，原告主張至該函始確立系爭所得應納稅一節，自屬誤解，核
無足採。又納稅義務人如有所得稅法第十四條第一項各類之所得，即應依同法第七十
一條規定申報納稅，至扣繳憑單僅於有被預扣稅款時得執以扣抵之憑據，憑單之有無
開立，於國民應盡之納稅義務不生影響。綜上原告所訴各節均無可採。從而原處分以
原告依法應申報系爭所得而未申報，補徵其稅款二二、二六八元，揆諸首揭規定，洵
無違誤。一再訴願決定遞予維持，俱無不妥。原告起訴論旨，非有理由，應予駁回。
據上論結，本件原告之訴為無理由，爰依行政訴訟法第二十六條後段，判決如主文。
中    華    民    國     八十八      年      六      月      十七       日
                    行 政 法 院 第 一 庭
                                審 判 長 評  事      黃  綠  星
                                         評  事      林  茂  權
                                         評  事      高  秀  真
                                         評  事      藍  獻  林
                                         評  事      黃  璽  君
右  正  本  證  明  與  原  本  無  異
                                         法院書記官  彭  秀  玲
中    華    民    國     八十八      年      六      月     二十二      日
